臺灣士林地方法院交通事件裁定　　　 100年度交聲字第1016號
原處分機關　臺北市交通事件裁決所
受處分人　　游文清
上列異議人即受處分人因違反道路交通管理處罰條例案件，對於
臺北市交通事件裁決所於民國100 年10月24日所為之處分（原處
分案號：北市裁罰字第裁22-ZAQ150411號）聲明異議，本院裁定
如下：
    主  文
異議駁回。
    理  由
一、按汽車行駛高速公路，於駛進收費站前，應依標誌指示預為
    減速慢行，並依規定標誌、標線、號誌指示或交通勤務警察
    指揮順序行駛過站繳費，高速公路及快速公路交通管制規則
    第23條定有明文。次按汽車行駛於應繳費之公路、橋樑、隧
    道或輪渡，不依規定繳費者，處汽車所有人或駕駛人新臺幣
    （下同）3,000 元以上6,000 元以下罰鍰，並追徵欠費，道
    路交通管理處罰條例第27條第1 項亦有明文。再按交通部臺
    灣區○道○○○路局為辦理電子收費申裝及欠費追繳作業，
    依據公路通行費徵收管理辦法（下稱催繳作業辦法）相關規
    定訂定有「交通部臺灣區○道○○○路局電子收費申裝及欠
    費追繳作業注意事項」（下稱注意事項），而依催繳作業辦
    法第15條規定：用路人不依規定繳費者，營運單位應依用路
    人不同之欠費行為，依本局（按指高速公路局）查明之車籍
    資料，製發「補繳通行費及作業處理費通知單」，追繳通行
    費並加收作業處理費用；不照章繳費且符合未申裝車內設備
    單元行駛電子收費車道者，依本局查明之車籍資料，交營運
    單位寄發「補繳通行費及作業處理費通知單」通知車主補繳
    通行費及「違規作業處理費」，並移送相關警察單位依法處
    理；用路人應於通知單所列之繳費期限內完成補繳程序，逾
    期未繳納則移送相關警察單位依法處理，注意事項第1 條、
    第13條第1 項、第16條第2 款、第17條第3 項分別定有明文
    。
二、原處分意旨係以：異議人即受處分人游文清駕駛所有車牌號
    碼EN-7700 號自用一般小客車（下簡稱異議人所有自小客車
    ）於民國100 年6 月21日上午10時12分許行經國道泰山收費
    站，因未繳納通行費用經高速公路局委託遠通電收公司（下
    簡稱遠東電收公司）製發「高速公路通行費催繳通知單」通
    知異議人繳費，異議人未於繳費期限至100 年8 月10日前補
    繳，舉發機關乃於100 年9 月13日舉發異議人未於期限前繳
    費，而認異議人有違反道路交通管理處罰條例第27條第1 項
    裁處罰鍰新臺幣（下同）3,000 元，異議人未到案後原處分
    機關逕於100 年10月24日裁決罰鍰3000元等情。
三、異議意旨則以：其確實於上開時間駕駛系爭自小客車行經國
    道高速公路泰山收費站並使用ETC 繳納通行費，然未察及
    ETC 扣款失敗以致未繳納該次通行費，然其因已未居住在通
    知補繳費用之地址而不知悉扣繳失敗之補繳通知，並非故意
    不繳費，且已補繳2 倍過路通行費用90元，爰聲明異議請求
    撤銷原處分云云。
四、經查：
（一）按處理違反道路交通管理事件，有關文書送達之程序，依
      行政程序法之規定，此為違反道路交通管理事件統一裁罰
      基準及處理細則第5 條所明定；而送達於應受送達人之住
      居所、事務所或營業所為之，於應送達處所不獲會晤應受
      送達人時，得將文書付與有辨別事理能力之同居人、受雇
      人或應送達處所之接收郵件人員，亦為行政程序法第72條
      第1 項前段及第73條第1 項所揭櫫甚明；至於受公寓大廈
      管理委員會僱用之管理員，其所服勞務包括為公寓大廈住
      戶接收文件者，性質上應屬全體住戶之受雇人，即與行政
      程序法第73條第1 項所定之受雇人相當，故郵政機關之郵
      差送達文書於應受送達人之住居所、事務所或營業所，不
      獲會晤應受送達人，而將文書付與上開公寓大廈管理員者
      ，乃屬合法之送達，至該管理員是否將文書轉交應受送達
      人，對已生之合法送達效力不生影響，合先說明。
（二）本件異議人即受處分人對於裁決處分所指駕駛系爭自小客
      車於前開時、地行經泰山收費站而有使用ETC 收費系統但
      未繳納費用成功以致欠費一情並不爭執，是異議人確有應
      繳納通行費用而未繳納之事實，堪以認定；而高速公路局
      委託遠通電收公司辦理電子收費業務，因異議人上開未繳
      納通行費而寄發補繳費用通知，於100 年7 月21日送達至
      異議人戶籍所在以及其駕照上所登載之通訊地址之「臺北
      市內湖區○○○○街168 巷40號地下樓」一情，亦有該送
      達證書異議人戶籍查詢資料各一紙在卷可佐，揆之該送達
      證書上所載，該補繳通知書係由負責接收郵件之受雇人即
      「美麗大湖麗社區管理委員會」管理員「謝朝枝」簽收等
      情，亦有送達證書影本1 紙附卷可憑（見本院卷第11頁）
      ；是於上開補繳通行費用通知送達至上開地址時，異議人
      所登載之駕照地址抑或戶籍地址，均確實在「臺北市內湖
      區○○○○街168 巷40號地下樓」，堪以認定。
（三）又本院依職權函詢台北市監理處關於異議人之居所異動情
      形，經該處以北市監駕字第10063052600 號函覆稱異議人
      「曾於100 年8 月8 日申請住居所地址為台北市○○區○
      ○路707 巷21號8 樓」一情，有該函在卷可佐，揆之上開
      異議人變動住居地址時，顯係於前開補繳費用通知（亦即
      100 年7 月21日）之後，並不影響上開補繳費用通知之送
      達效力，異議人迄至100年8月8日始申請變更住居地址，
      要難以其事實上變更住居所地為由而否認該補繳通行費通
      知送達之合法性，換言之，異議人因變動居住所以致補繳
      費用之通知未能及時送達之風險，仍應由異議人自行負擔
      。
（四）本件異議人受前開欠費補繳通知後原應於100 年8 月10日
      前補繳該次欠繳之通行費，異議人逾期並未繳納，原處分
      機關以異議人駕駛系爭自用小客車違反「汽車行駛於應繳
      費之公路不依規定繳費」，依道路交通管理處罰條例第27
      條第1 項之規定，裁處異議人3,000 元之罰鍰，核無違誤
      ，本件異議為無理由，應予駁回。
五、據上論斷，應依道路交通案件處理辦法第18條，裁定如主文
    。
中    華    民    國    100   年    12    月    12    日
                          交通法庭法  官  黃國益
以上正本證明與原本無異
如不服本裁定應於送達後5日內向本院提出抗告狀
                                  書記官  賴恩慧
中    華    民    國  100     年    12    月    14    日